【裁判字號】    92,台上,6628
【裁判日期】    921127
【裁判案由】    妨害秩序
【裁判全文】
最高法院刑事判決                              九十二年度台上字第六六二八號
    上  訴  人  台灣高等法院檢察署檢察官
    被      告  甲○○
    選任辯護人  杜英達律師
                謝啟明律師
右上訴人因被告妨害秩序案件，不服台灣高等法院中華民國九十二年八月十四日第二
審更審判決（九十二年度上更(一)字第一三一號，起訴案號：台灣台北地方法院檢察署
八十七年度偵緝字第二二九號），提起上訴，本院判決如左：
    主  文
原判決撤銷，發回台灣高等法院。
    理  由
本件原判決以第一審檢察官公訴意旨略稱，被告甲○○綽號「牛奶」，早年即參加「
松聯幫」組織，該「松聯幫」原在台北市松山地區一帶活動，下設有「龍、虎、獅、
豹」等堂口，有內部管理結構，係具有集團性、常習性及脅迫、暴力性之組織，乃以
犯罪為宗旨之結社，約於民國七十三年間起，該幫由被告甲○○主持，地位為「幫主
」，帶領之幫眾有金長權、周長華、梁希賢、吳仕傑、黃育信（以上均已自首脫離組
織或業經起訴）等數十人，迄八十年間始改由覃世維（即覃志偉、已死亡）主持，因
而淡出松聯幫。迄八十五年十二月間組織犯罪條例經制定公布後，被告甲○○雖無另
主持犯罪組織之行為，惟被告甲○○迄今仍未依規定向警察機關自首辦理解散登記、
脫離「松聯幫」之組織。因認被告涉有刑法第一百五十四條第一項後段之首謀參與以
犯罪為宗旨結社之罪嫌。惟經審理結果，認為不能證明被告犯罪，乃撤銷第一審有罪
之判決，改判諭知被告無罪。固非無見。
惟查，(一)、證人之陳述，如有前後不符，或相互歧異時，究竟何者為可採，法院仍得
本其自由心證予以斟酌，非謂一有不符或矛盾，即應認其全部均為不可採信。證人周
長華於警訊時指證伊經被告引介加入「松聯幫」，當時被告主持該幫幫務等情，嗣於
偵、審中改稱係由覃志偉帶同加入「松聯幫」等語，前後供述固然不一，惟究以何者
與事實相符為可採信？抑或有何瑕疵不可採？原判決並未詳細說明其取捨之理由，或
上述證詞有何瑕疵之理由，逕謂「證人周長華對於被告甲○○是否有參加『松聯幫』
及是否為幫主乙節，其前後供述已有不一，誠難以其有瑕疵之供詞為不利於被告之認
定。」云云（見原判決第四頁第六、七行），以周長華供述前後不一而悉不予採信，
自與證據法則有違。另原判決論斷另一證人金長權在警局指證被告領導「松聯幫」等
情為不可採信部分，亦有相同瑕疵。(二)、證人金長權於警局自首脫離「松聯幫」時證
稱：「我是參加『松聯幫』，從前是由甲○○（領導）……現在由誰領導我不清楚，
當時是經由凌浩然介紹，只認識主持人甲○○（綽號牛奶）」等語（見八十六年度偵
字第二四八四八號卷第四頁背面至第五頁）等情。該凌浩然是否亦屬「松聯幫」一份
子，否則何以介紹金長權入幫？原審未傳訊凌浩然以查證上述證詞是否與事實相符，
亦未說明不予傳證之理由，自屬未盡調查能事。(三)、依卷附台北市政府警察局八十六
年九月二十四日北市警刑大預字第八六二七四三六九００號函所載，有關「松聯幫」
列管資料，係由該局大安分局專責彙辦（見八十八年度上訴字第一三二九號卷第八十
二頁），原審未向該大安分局函調有關事證，以供斟酌，亦屬調查未盡。檢察官上訴
意旨，指摘原判決不當，非無理由，應認仍有撤銷發回更審之原因。
據上論結，應依刑事訴訟法第三百九十七條、第四百零一條，判決如主文。
中      華      民      國    九十二    年     十一     月    二十七    日
                              最高法院刑事第六庭
                                  審判長法官  吳  雄  銘
                                        法官  池  啟  明
                                        法官  石  木  欽
                                        法官  郭  毓  洲
                                        法官  吳  三  龍
      右正本證明與原本無異
                                              書  記  官
中      華      民      國    九十二    年     十二     月      二      日
                                                                        Ｔ


司法院資訊處製作；財團法人民間司法改革基金會備份。
